【裁判字號】    96,訴,1437
【裁判日期】    970122
【裁判案由】    搶奪
【裁判全文】
臺灣桃園地方法院刑事判決              96年度訴字第1437號
公  訴  人  臺灣桃園地方法院檢察署檢察官
被      告  甲○○
指定辯護人  本院公設辯護人乙○○
上列被告因搶奪案件，經檢察官提起公訴（96年度偵字第17314
號），本院判決如下：
    主  文
甲○○意圖為自己不法之所有，而搶奪他人之動產，未遂，累犯
，處有期徒刑陸月。如易科罰金，以新臺幣壹仟元折算壹日。
    事  實
一、緣甲○○前於民國94年4 月間即因犯搶奪未遂罪，而經本院
    於94年7 月22日，以94年度訴字第861 號案判處有期徒刑1
    年4 月，復經臺灣高等法院於94年10月18日，以94年度上訴
    字第2635號案駁回上訴確定在案，嗣其即入監服刑，並於95
    年8 月11日因徒刑執行完畢出監。惟其復於95年8 月間再因
    犯搶奪未逐罪，而經本院於95年10月26日以95年度訴字第17
    44號案判處有期徒刑1 年6 月而確定在案，且於95年11月21
    日即入監服刑；詎其於95年9 月間因另犯竊盜未遂罪，再經
    本院於96年1 月8 日以桃簡字第2785號案，判處有期徒刑3
    月而確定在案，上開兩案即接續執行，且兩案均經本院於96
    年7 月15日，以96年度聲減字第1804號案，就搶奪罪之宣告
    刑部分減為有期徒刑9 月、就竊盜罪之宣告刑部分減為有期
    徒刑1 月又15日，並定應執行刑為有期徒刑9 月又15日而確
    定在案，且於96年7 月16日經臺灣桃園地方法院檢察署檢察
    官以96年度執減更字第764 號之指揮書執行該減刑裁定而加
    以結案，其即於當日因縮刑期滿致徒刑執行完畢而出監（以
    上於本案均構成累犯）；然其卻不知悔改，仍於上開徒刑執
    行完畢及經減刑後執行完畢後5 年內，即於96年7 月21 日
    上午11時40分許，在設於桃園縣龜山鄉○○街5 號之財團法
    人長庚醫院林口總院（以下簡稱林口長庚醫院）之急診室前
    ，因見丙○○獨自1 人，有機可乘，即意圖為自己不法之所
    有，而基於搶奪之犯意，先向丙○○佯稱「小姐請你幫忙一
    下」，惟丙○○不予理會後，其利用丙○○不注意之機會，
    突然徒手搶取丙○○手中所持之紙袋1 只（內有藥單1 張、
    鑰匙1 串、皮包1 個、現金新台幣700 元及丙○○分別向荷
    蘭商業銀行股份有限公司及花旗商業銀行股份有限公司所申
    請之信用卡各1 張等物品），惟幸經丙○○及時發現而緊抓
    該紙袋並與之發生拉扯，甲○○因此旋遭警方當場逮獲，而
    未取得任何財物。
二、案經桃園縣政府警察局龜山分局報請臺灣桃園地方法院檢察
    署檢察官偵查起訴。
    理  由
壹、程序部分：
一、按被告以外之人於審判外之言詞或書面陳述，除法律有規定
    者外，不得作為證據，刑事訴訟法第159 條固定有明文。惟
    被告以外之人於審判外之陳述，雖不符同法第159 條之1 至
    之4 之規定，而經當事人於審判程序同意作為證據，法院審
    酌該言詞陳述或書面陳述作成時之情況，認為適當者，亦得
    為證據。又當事人、代理人或辯護人於法院調查證據時，知
    有第159 條第1 項不得為證據之情形，而未於言詞辯論終結
    前聲明異議者，視為有前項之同意，此亦據同法第159 條之
    5 規定甚明。
二、經查，本件被害人丙○○於警詢中所為陳述，係本案審判外
    之陳述而屬傳聞證據，且不符刑事訴訟法第159條之3之規定
    ，惟檢察官、被告及指定辯護人就前開審判外之陳述，迄於
    本院言詞辯論終結前均表示對該部分證據能力無意見，而本
    院審酌渠等於陳述作成時之情況，核無違法取證及證明力明
    顯過低之瑕疵，亦認為以之作為證據為適當，故依諸上開規
    定，前揭被害人丙○○於審判外之陳述，得為證據，合先敘
    明。
貳、實體方面：
一、訊據被告甲○○固坦承其確有於上開時、地，搶取被害人丙
    ○○所持之紙袋1 只之事實，惟矢口否認有何搶奪未遂之犯
    行，並辯稱：其並無不法所有之意圖，其係欲入監服刑始在
    前揭醫院急診室門前，動手搶取被害人之財物云云。然查，
    上開犯罪事實，業經被害人於警詢中指訴：伊甫走進林口長
    庚醫院急診室第1 道門，被告即對伊告稱「小姐請你幫忙一
    下」，伊未予理會後，被告即強行抓取伊所持之手提包（指
    扣案之紙袋），兩人就在拉扯過程中為警方發現並查獲被告
    等語綦詳，且有搜索扣押筆錄、扣押物品目錄表等資料各1
    份在卷可稽；而被告於警詢中並已坦承其原欲向被害人借手
    機，但被害人置之不理，其乃因此搶奪被害人之紙袋後想逃
    跑，惟被害人竟抓著紙袋不放，其即遭發現而加以制服、其
    原先以為紙袋內有手機，搶奪被害人紙袋是要搶奪被害人之
    手機為其所用、因為其需要手機使用等語（參偵卷第9 頁）
    ；於檢察官偵查時仍陳稱其確未經被害人同意就拿被害人東
    西來用一情（參偵卷第31頁），均核與被害人上開所述相符
    ，故可知被告確因誤認被害人丙○○所持之紙袋中有手機，
    其復需手機供己聯絡使用，才動手行搶，足認其確有不法所
    有之意圖，已臻明確。且若被告真為入監服刑，而故意搶奪
    被害人物品並經警查獲，則其為何在本院經訊問後因認其犯
    罪嫌疑重大，且有反覆實施同一犯罪（搶奪）之虞，而依法
    裁定自96年8 月15日起執行羈押後，尚於本院審理時要求本
    院能以具保之方式停止羈押（參本院卷第91頁），足見其並
    不願人身自由遭拘束。從而，被告於本院審理中翻異前詞，
    改辯稱其僅為入監服刑，而故意搶奪被害人之財物並遭警方
    查獲云云，顯為事後卸責之詞，不足採信。準此，本案事證
    明確，被告之犯行堪以確認，應依法論科。
二、被告乘被害人丙○○不及防備之際而搶取財物，幸因被害人
    發現並緊抓該紙袋，被告因此未能取得任何財物而未遂，故
    核被告所為係犯刑法第325 條第3 項、第1 項（起訴書誤植
    為第2 項、第1 項）之搶奪未遂罪。再被告著手搶取被害人
    丙○○手中所持之紙袋，然幸經被害人及時發現而緊抓紙袋
    ，並因之與被告發生拉扯，警方隨即逮獲被告，被告因而未
    取得任何財物，為未遂犯，應依刑法第25條第2 項之規定，
    減輕其刑。又查，被告經本院送請桃園榮民醫院為精神鑑定
    ，鑑定結果為：被告於案發時，其精神狀態雖未達心神喪失
    之程度，然應係在精神耗弱之情況下所為，此有該院所出具
    之96年12月19日桃醫醫字第09600081 90 號函附之精神鑑定
    報告書附本院卷第76頁以下可參，足認被告確因精神障礙，
    而致其辨識行為違法或依其辨識而行為之能力，顯著減低，
    應依刑法第19條第2 項之規定，減輕其刑。另被告前有如事
    實欄所述之犯罪科刑及執行情形，此有臺灣高等法院被告前
    案紀錄表1 份在卷可稽，惟其竟於上開有期徒刑執行完畢或
    經減刑執行完畢後5 年以內，再故意犯本罪，應依刑法第47
    條第1 項之規定論以累犯，並加重其刑。被告同時有刑之加
    重及2 種刑之減輕事由，應先加後減，並遞減之。爰審酌被
    告不思循合法正當途徑獲取財物，竟欲以搶奪之方式取得他
    人之財物，所為非是，然念其犯罪後態度尚屬良好，及其犯
    罪之動機、目的、手段、智識程度等一切情狀，量處如主文
    所示之刑，並諭知易科罰金之折算標準，以資懲儆。至公訴
    人雖就被告具體求刑有期徒刑2 年6 月，惟本院審酌被告犯
    罪情節及前揭各情，認公訴人上開求刑，尚嫌過重，而以主
    文所示之刑為適當，附此敘明。
三、再公訴意旨另認本件被告應依刑法第90條第1 項之規定宣告
    強制工作等語，然縱觀全案卷證，尚難認被告有犯罪之習慣
    或因遊蕩或懶惰成習而犯罪之情形，自無依此宣告強制工作
    之餘地，併予敘明。
據上論斷，應依刑事訴訟法第299 條第1 項前段，刑法第325 條
第3 項、第1 項、第19條第2 項、第25條第2 項、第47條第1 項
、第41條第1 項前段，判決如主文。
本案經檢察官董良造到庭執行職務。
中    華    民    國    97    年    1    月     22    日
                  刑事第十二庭  審判長   法  官  王美玲
                                         法  官  許雅婷
                                         法  官  林靜梅
以上正本證明與原本無異。
如不服本判決，應於判決送達後10日內向本院提出上訴狀（應附
繕本），其未敘述上訴理由者，應於上訴期間屆滿後20日內補提
理由書狀於本院，上訴於臺灣高等法院。
                                         書記官  廖宜政
中    華    民    國    97    年    1     月    22    日
【附錄本案論罪科刑法條】：
中華民國刑法第325條
意圖為自己或第三人不法之所有，而搶奪他人之動產者，處6月
以上5年以下有期徒刑。
因而致人於死者，處無期徒刑或7年以上有期徒刑，致重傷者，
處3年以上10年以下有期徒刑。
第一項之未遂犯罰之。


司法院資訊處製作；財團法人民間司法改革基金會備份。
